【裁判字號】    97,上訴,2734
【裁判日期】    971203
【裁判案由】    違反毒品危害防制條例
【裁判全文】
臺灣高等法院臺中分院刑事判決        97年度上訴字第2734號
上  訴  人
即  被  告  甲○○
                    （現於台灣台中戒治所強制戒治中）
選任辯護人  楊雯齡律師
上列上訴人因違反毒品危害防制條例案件，不服臺灣臺中地方法
院民國97年 9月16日第一審判決（民國97年度訴字第2700號，起
訴案號：臺灣臺中地方法院檢察署民國97年度偵字第11185號、9
7年度偵字第11192號），提起上訴，本院判決如下：
    主  文
原判決撤銷。
甲○○販賣第一級毒品，累犯，處有期徒刑捌年。因販賣第一級
毒品所得之新臺幣壹仟元沒收之，如全部或一部不能沒收時，以
其財產抵償之。扣案之NOKIA牌行動電話壹支（含門號000000000
0號SIM卡壹張）及電子磅秤壹台均沒收。
    事  實
一、甲○○（綽號「阿亮」）前因違反毒品危害防制條例及恐嚇
    等案件，經法院判處有期徒刑10月、9月確定， 又因違反毒
    品危害防制條例案件，經本院判處有期徒刑3年確定， 經合
    併定應執行有期徒刑4年3月後，於民國94年12月15日縮短刑
    期假釋付保護管束出監，迄至95年11月13日始因保護管束期
    滿，假釋未經撤銷而執行完畢。詎猶不知悔改，意圖營利，
    基於販賣第一級毒品海洛因之犯意，先於97年5月1日晚上12
    時許， 在臺中市○○路○段某加油站旁之「雅虎遊藝場」內
    ，以1公克新臺幣（下同）7千元之價格，向綽號「阿順」之
    成年男子黃基順販入第一級毒品海洛因，除部分供自己施用
    外， 另以其所有之門號0000000000號NOKIA牌行動電話為聯
    絡工具，於97年5月2日下午2時40分許， 在其位於臺中縣大
    里市○○路355巷15號住處門口，將自行摻有糖粉之1小包海
    洛因（含袋重約0.3公克）以1千元之價格，販賣予陳禾庭（
    所涉施用毒品犯行業經原審法院裁定送觀察勒戒執行完畢）
    以牟利。俟甲○○與陳禾庭交易完畢，甲○○隨即進入住處
    ，而在旁埋伏之員警即上前攔查騎乘車牌號碼P9J- 158號機
    車欲離去之陳禾庭，並在該機車把手下方之開放性置物箱內
    發現甲○○販賣予陳禾庭之上開第一級毒品海洛因1包（ 業
    經檢察官於陳禾庭送觀察勒戒執行完畢釋放後，向原審法院
    聲請宣告沒收銷燬，已由原審法院於97年9月4日以97年度聲
    字第3904號裁定諭知沒收銷燬）。嗣至同日下午5時許， 甲
    ○○與友人潘美玲一同外出時，埋伏之員警即上前盤查，經
    甲○○同意搜索後， 在甲○○位於臺中縣大里市○○路355
    巷15號住處， 扣得甲○○所有供販賣毒品所用之NOKIA牌行
    動電話1支（含門號0000000000號SIM卡1張）及電子磅秤1台
    ，甲○○於被查獲後供出毒品來源係購自黃基順，因而破獲
    毒販黃基順。
二、案經海岸巡防總局中部地區巡防局移送及臺中市警察局第三
    分局報告臺灣臺中地方法院檢察署檢察官偵查起訴。
    理  由
一、證據能力之說明：按被告以外之人於司法警察調查中所為之
    陳述，基於實體發現真實之訴訟目的， 依刑事訴訟法第159
    條之2規定，如與審判中之陳述不符時， 經比較結果，其先
    前之陳述，相對「具有較可信之特別情況」，且為證明犯罪
    事實存否所「必要」者，亦例外地賦與證據能力。查本案證
    人陳禾庭於警詢中之陳述，與檢察官偵訊中一致，是其警詢
    陳述已無必要性，而無前揭傳聞例外適用之必要，自應依刑
    事訴訟法第159條第1項之規定，認其警詢陳述無證據能力。
    次按被告以外之人於偵查中向檢察官所為之陳述，除顯有不
    可信之情況者外，得為證據， 刑事訴訟法第159條之1第2項
    定有明文。是否「顯有不可信之情況」，係由法院依該偵查
    中陳述之外部情況以為判斷。查證人陳禾庭於檢察官偵查中
    經諭知證人有具結之義務及偽證之處罰，並命朗讀結文具結
    後，以證人身分陳述其向被告購買海洛因之經過，檢察官就
    前揭偵查訊問之實施，並無任何違反相關規定之瑕疵，而被
    告及其辯護人又未具體指出前揭證人之陳述，有何「顯有不
    可信之情況」，又證人陳禾庭於原審審理中業已到庭接受詰
    問，已保障被告詰問對質之機會，是應認證人陳禾庭於檢察
    官偵訊中之證詞，具有證據能力。此外，本案檢察官、被告
    及其選任辯護人並未就下述其餘卷內證據資料之證據能力有
    所爭執，且迄於言詞辯論終結前，均未主張有刑事訴訟法第
    159條第1項不得為證據之情形，是應認已同意下述所引之卷
    內證據均得作為證據，且經本院審酌後，認無不適當之情形
    ，應認本案其餘調查之卷內證據均有證據能力，合先敘明。
二、認定犯罪事實所憑藉之證據及理由：
（一）證人陳禾庭有於97年5月2日下午2時40分許， 騎乘車牌號
      碼P9J-158號機車，前往被告位於臺中縣大里市○○路355
      巷15號住處之門口，並交付被告1千元等情， 除據被告坦
      認不諱外，亦據證人陳禾庭於檢察官偵訊中證述明確；雖
      證人陳禾庭於偵查中證述：伊拿1千元給被告， 是因為之
      前有欠被告5百元，今日要買5百元海洛因，順便將之前欠
      被告的錢補上去云云（詳臺灣臺中地方法院檢察署97年度
      偵字第11185號偵查卷第110-1頁），於原審審理時亦到庭
      證述：「（ 檢察官問：你為何交付1千元給甲○○？）因
      為我欠被告5百元，另外的5百元是這次跟他一起去買毒品
      的錢。 」等語（詳原審卷97年9月2日審判筆錄第6頁），
      惟依卷附原審法院核發對被告所持用門號0000000000號行
      動電話實施通訊監察後製作之通訊監察作業報告表中，證
      人陳禾庭（即綽號「阿谷」）於97年5月2日14時21分38秒
      ，以門號0000000000號行動電話撥打被告所持用之門號00
      00000000號行動電話之監聽譯文內容顯示：「Ａ（即被告
      ）：喂！你好。Ｂ（即「阿谷」陳禾庭）：喂！你在睡覺
      嗎？Ａ：恩。Ｂ：有嗎？Ａ：好，來啊。Ｂ：一張。Ａ：
      好，家門口。Ｂ：好。」（見臺灣臺中地方法院檢察署97
      年度偵字第11185號偵查卷第104頁），證人陳禾庭與被告
      間之對話內容，除提到「一張」外，並無任何關於返還欠
      款5百元之對話內容， 而被告及證人陳禾庭於原審審理時
      亦均供稱及證述該通話內容中所謂「一張」係指「1 千元
      」（詳原審卷97年9月2日審判筆錄第9、24頁）， 是堪認
      證人陳禾庭於97年5月2日下午2時21分許， 撥打電話予被
      告所洽談之內容， 應係欲向被告購買1千元之海洛因無訛
      。另被告雖又辯稱， 證人陳禾庭交付伊該1千元，是返還
      97年5月1日晚上證人陳禾庭在臺中市○○路的「真善美KT
      V」向伊借貸1千元，用以加油之借款云云，惟證人陳禾庭
      於偵查中及原審審理時均僅證述，伊欠被告5百元云云 ，
      並非被告所稱之1千元， 且證人陳禾庭於原審審理時證述
      ：「（審判長問：你剛剛說你那天交付1千元給被告 ，其
      中的500元是你之前欠被告的，你之前如何欠被告500元？
      ）是我向被告借的。（審判長問：你是在何時何地點向被
      告借這500元，有什麼用途？）這個我就忘了。」等語（
      詳原審卷97年9月2日審判筆錄第11頁），倘證人陳禾庭確
      有如被告所辯，係在97年5月2日前往被告住處門口，向被
      告購買5百元海洛因之前一天晚上即有向被告借款1千元，
      則證人陳禾庭應無可能仍證述，僅係返還5百元欠款 ，且
      就其向被告借款5百元之時間、 地點及借款目的等竟均未
      有記憶；是被告及證人陳禾庭2人間既就借款之金額、 時
      間、地點及目的，均未有相符之供述，堪認被告此部分返
      還借款1千元之辯詞，係事後卸責之詞， 而證人陳禾庭所
      述返還5百元借款之證詞，亦屬迴護被告之詞， 均無足採
      。
（二）被告雖矢口否認證人陳禾庭於 97年5月2日下午2時40分許
      ， 騎乘車牌號碼P9J-158號機車至其位於臺中縣大里市○
      ○路355巷15號住處之門口時，其有交付1包海洛因予證人
      陳禾庭等情，惟證人陳禾庭於檢察官偵查中曾證述：「（
      問：提示蒐證照片，是否為今日下午你向甲○○購買毒品
      海洛因的照片？）是的。（問：今天如何交易？）我沒有
      注意看，應該是他把海洛因丟到我的機車把手下方開放性
      置物箱，他就跟我說好了，叫我可以走了。」等語（詳臺
      灣臺中地方法院檢察署97年度偵字第11185號偵查卷第110
      -1頁），且原審於97年9月2日審理時，勘驗本件承辦員警
      埋伏現場所拍攝被告販賣毒品予證人陳禾庭之蒐證錄影光
      碟內容顯示：「（光碟內容總長2分37秒）背景聲音： 警
      察們的對話。內容：畫面左邊一排房屋，陳禾庭及其所騎
      乘的銀色重型機車（下稱機車）龍頭均面向鏡頭，機車斜
      停在房屋前電線桿的右側，陳禾庭頭戴銀色半罩式安全帽
      ，叼著香煙，坐在斜停的機車上。6秒時， 被告甲○○赤
      裸上半身，從左側排某一間房屋由內往外推開房屋紗窗門
      右轉經過房屋及電線桿中間，走向陳禾庭，站在陳禾庭及
      其機車的旁邊。11秒時，被告甲○○將右手拿的物品放入
      陳禾庭的機車前下方置物箱，陳禾庭拿起安全帽抓抓頭後
      又將安全帽戴回。17秒時，陳禾庭以右手將疑似錢的物品
      交給被告甲○○，被告甲○○以右手接收後左轉。23秒時
      ，拉開房屋紗窗門走回房屋內。30秒時，陳禾庭騎乘機車
      準備離開現場。33秒時，警方準備逮捕陳禾庭，畫面開始
      晃動不穩定直到2分37秒。」， 雖被告對於上開勘驗光碟
      之內容表示意見時仍辯稱：「（審判長問：對於勘驗結果
      有何意見？）我將手伸到陳禾庭的機車置物箱前是要幫他
      熄火，我是將機車鑰匙轉動熄火，因為中午鄰居在睡覺，
      證人陳禾庭當時確實有交1千元給我， 但是那是他欠我的
      ，是之前我在真善美ＫＴＶ那邊遇到證人陳禾庭，他說隔
      天要加油，向我借1千元， 所以5月2日證人陳禾庭他才會
      拿1千元還給我。」等語， 惟證人陳禾庭對上開勘驗光碟
      之內容表示意見時，則證稱：「被告當時伸右手是將海洛
      因拿給我，我的手在置物箱附近，就將毒品放入置物箱內
      。」等語（詳原審卷97年9月2日審判筆錄第15頁），又查
      獲本案之員警確有於證人陳禾庭所騎乘之上開機車把手下
      方之開放性置物箱內扣得第一級毒品海洛因1包（ 含袋重
      0.3公克；經送法務部調查局鑑定結果，含第一級第6項毒
      品海洛因成分，有法務部調查局濫用藥物實驗室97年6月4
      日調科壹字第09723026010號鑑定書乙紙在卷足參）， 是
      不論該包海洛因係被告自行將該包海洛因放入證人陳禾庭
      上開機車把手下方開放性置物箱內，抑或被告交付證人陳
      禾庭後，再由證人陳禾庭放入其機車把手下方之開放性置
      物箱內，被告於97年5月2日下午2時40分許， 確有交付該
      包員警自證人陳禾庭上開機車把手下方開放性置物箱內查
      扣之海洛因毒品無誤。
（三）再被告雖又辯稱，伊係與證人陳禾庭合資購買海洛因，伊
      並無販賣海洛因予證人陳禾庭云云，惟依上揭證人陳禾庭
      於97年5月2日14時21分38秒以門號0000000000號行動電話
      撥打被告所持用之門號0000000000號行動電話之監聽譯文
      內容顯示，渠2人間之對話內容， 並無合資購買海洛因之
      語意，且觀其後渠2人於 97年5月2日14時32分04秒之監聽
      譯文內容顯示：「Ａ（即被告）：喂！Ｂ（即「阿谷」陳
      禾庭）：喂！Ａ：到了，好。」（見臺灣臺中地方法院檢
      察署97年度偵字第11185號偵查卷第104頁），證人陳禾庭
      係與被告於前通電話談妥後，隨即騎乘機車到達被告上址
      住處門口，自被告處取得1包海洛因後，即交付被告1千元
      ，2通電話僅間隔近11分鐘， 並無充裕時間足夠讓被告以
      證人陳禾庭欲合資之金額，先向他人購買海洛因毒品後，
      再與證人陳禾庭平分；另被告於97年5月2日為警查獲之際
      ，亦遭查扣海洛因2包（含袋總重2.0公克），而據被告於
      原審審理時供稱，係伊於97年5月1日所購買等語（詳原審
      卷97年9月2日審判筆錄第26頁），於警詢中供述，係伊於
      97年5月1日到臺中市○○○路「雅虎遊戲場」向綽號「阿
      順」之成年男子所購買等語，則被告在97年5月1日既已自
      行購得該些數量之海洛因，則97年5月2日證人陳禾庭倘再
      打電話欲邀約被告合資購買海洛因，被告應無可能應允。
      是被告於97年5月2日為警查獲之際，其手中既已有該些海
      洛因，且依上開2通監察譯文內容顯示， 被告亦同意證人
      陳禾庭前來拿取海洛因，足見被告應係將其於97年5月1日
      所購買之海洛因取其中部分，依被告於原審審理中所述，
      摻糖粉稀釋後，以其所有扣案之電子磅秤秤其重量後，始
      將含袋重0.3公克之海洛因販售予證人陳禾庭， 被告前揭
      與證人陳禾庭合資購買海洛因之辯詞，實不足採信。
（四）復查，我國查緝毒品之施用或販賣一向執法甚嚴，對於販
      賣毒品者尤科以重度刑責，使海洛因等毒品均益趨量微價
      高；又販賣毒品者，非可公然為之，亦無公定之價格，不
      論任何包裝，均可任意分裝增減分量，而每次買賣之價量
      ，亦可能隨時依雙方間之關係深淺、資力、需求量及對行
      情之認知、來源是否充裕、查緝是否嚴緊，購買者被查獲
      時供述購買對象之可能性風險之評估等，因而異其標準，
      並機動調整，非可一概而論，販賣之利得，除經坦承犯行
      或價量俱臻明確外，委難察得實情，販賣之人從價差或量
      差中牟利方式雖異，其意圖營利之非法販賣行為則一。本
      件被告雖自始否認販賣海洛因之犯行，且上開證人陳禾庭
      亦不知被告販入毒品之成本為何，致無法查得販賣之實際
      利得為何，惟被告甘冒重典，且於毒品摻加糖粉增加重量
      出售，被告有營利之意圖應無疑義。
（五）綜上所述，本案事證明確，被告所辯，顯係卸責之詞，不
      足採信，其犯行堪以認定，應依法論科。
三、論罪科刑之理由
（一）海洛因係屬第一級毒品，核被告所為，係犯毒品危害防制
      條例第4條第1項之販賣第一級毒品既遂罪。被告販賣海洛
      因前持有海洛因之低度行為，為販賣之高度行為所吸收，
      不另論罪。
（二）被告曾因違反毒品危害防制條例及恐嚇等案件，經法院判
      處有期徒刑10月、9月確定， 又因違反毒品危害防制條例
      案件，經本院判處有期徒刑3年確定， 經合併定應執行有
      期徒刑4年3月後，於94年12月15日縮短刑期假釋付保護管
      束出監，迄至95年11月13日始因保護管束期滿，假釋未經
      撤銷而執行完畢等情，有臺灣高等法院被告前案紀錄表在
      卷可稽，其於有期徒刑執行完畢後 ，5年內故意再犯本件
      有期徒刑以上之罪，為累犯，除就按法定本刑為死刑、無
      期徒刑部分依法不得加重外，應依法加重其刑。
（三）本件被告經認定販賣海洛因之次數僅只1次， 販售所得亦
      僅1千元，且販售之海洛因毒品數量非鉅， 本院綜合上情
      ，認被告就販賣第一級毒品部分之犯罪情狀，在客觀上顯
      然足以引起一般同情，縱使量處法定最低刑度之無期徒刑
      ，仍嫌過重，爰依刑法第59條之規定，予以酌減。
（四）被告販賣毒品被查獲後，供出毒品來源，因而破獲毒販黃
      基順，此有行政院海岸巡防署海岸巡防總局中部地區巡防
      局台中機字第0970011369號函附卷可証，應依毒品危害防
      制條例第17條規定減輕其刑。
（五）原審以被告罪証明確，予以論罪科刑，原無不合，惟查被
      告販毒被查獲後，供出毒品來源，因而破獲毒販黃基順，
      原審疏未依法減輕其刑，尚有未當。被告上訴意旨否認犯
      罪，雖無理由，惟原判決既有上開可議之處，自屬不能維
      持，應由本院將原判決撤銷改判，爰審酌被告販賣第一毒
      品，其販賣數量非鉅，被告販售提供毒品之行為，致使一
      般吸用毒品者，沈迷於毒癮品而無法自拔，直接戕害國民
      身心健康，間接危害社會治安，敗壞社會善良風氣，進而
      導致施用毒品之人為購買毒品施用而觸犯刑典之情事發生
      ，被告犯罪後於本院猶飾詞狡辯，否認犯行等一切情狀，
      量處如主文第2項所示之刑。
（六）被告因販賣第一級毒品海洛因之所得1千元， 係被告因犯
      罪所得之財物，雖未經扣案，仍應依毒品危害防制條例第
      19條第1項之規定，應併予諭知沒收， 如全部或一部不能
      沒收時，以其財產抵償之。扣案之NOKIA牌行動電話1支（
      含門號0000000000號SIM卡1張）及電子磅秤1台， 均屬被
      告所有業據其供明，且供犯毒品危害防制條例第4條第1項
      販賣第一級毒品罪之犯罪所用之物，爰依毒品危害防制條
      例第19條第1項義務沒收主義之規定， 均併予宣告沒收之
      。至公訴意旨另聲請就被告於97年5月2日為警查扣之海洛
      因毒品及分裝袋1包等物予以宣告沒收銷燬及沒收部分 ，
      因被告本身有施用毒品海洛因之習慣，且一般施用毒品者
      將購入之海洛因秤重後摻入等比例之糖粉再以分裝袋分裝
      ，以方便日後攜帶而供自己施用，亦為常見慣習，是無積
      極證據足認該些海洛因毒品及分裝袋均係被告所販入而預
      備供販賣所用之物，因認與前揭有罪部分尚無直接之關連
      性，自無從於本案宣告沒收銷燬或沒收之，而應於被告施
      用毒品案或由檢察官另行單獨聲請宣告沒收銷燬或沒收，
      附此敘明。
據上論斷，應依刑事訴訟法第369條第1項前段、第364條、第299
條第1項前段，毒品危害防制條例第4條第1項、第17條、 第19條
第1項，刑法第11條、第59條、第47條第1項，判決如主文。
本案經檢察官乙○○到庭執行職務。
中    華    民    國    97    年    12    月    3     日
            刑事第二庭  審判長法  官  李  璋  鵬
                              法  官  蕭  錦  鍾
                              法  官  胡  森  田
以上正本證明與原本無異。
如不服本判決應於收受送達後十日內向本院提出上訴書狀，其未
敘述上訴之理由者，並得於提起上訴後十日內向本院補提理由書
（均須按他造當事人之人數附繕本）「切勿逕送上級法院」。
                              書記官  籃  營  昌
中    華    民    國    97    年    12    月    3     日


司法院資訊處製作；財團法人民間司法改革基金會備份。
